臺灣高等法院高雄分院刑事判決　　　　　　　　　　九十年度上易字第二一八三號
　　上　訴　人　臺灣屏東地方法院檢察署檢察官
　　上　訴　人
　　即　被　告　丙○○
右列上訴人因被告傷害案件，不服台灣屏東地方法院九十年度易字第一一六六號中華
民國九十年十一月十五日第一審判決（起訴案號：台灣屏東地方法院檢察署九十年度
偵字第四九一八號），提起上訴，本院判決如左：
    主  文
上訴駁回。
    事  實
一、丙○○與丁○○、乙○○、甲○○、戊○○一家人，原係好友，林家曾引介其貸
    款予案外人佶松公司未獲清償，心有不甘，竟基於普通傷害林家人之概括犯意，
    於民國九十年二月十九日四時二十分許，赴屏東縣潮州鎮○○里○○路三六號（
    林家）尋釁，在該宅前，以彈弓彈射石塊擊中戊○○身體，且因此發生拉扯肢體
    爭執，致戊○○受有左上膊部皮下瘀血七×四公分、右下腹部瘀血一×一公分等
    傷害，適戊○○之翁丁○○、丈夫乙○○聞屋外吵雜聲，外出察看並與丙○○理
    論，繼之丙○○又持木質球棒同時毆打丁○○、乙○○二人，致丁○○受有頭部
    外傷併腦挫傷出血及硬腦膜下出血等傷害，乙○○受有左眉裂傷長二公分、左下
    眼抓傷三×○．五公分、左下眼臉皮下瘀血二×二公分、左手肘擦傷四×三公分
    、左胸部擦傷七×二公分、右腳背擦傷二×一公分等傷害；嗣甲○○（即丁○○
    之子）因丙○○前開毆打丁○○等人之事，於九十年二月十九日上午八時許，至
    屏東縣潮州鎮○○里○○路六六三之二號丙○○住處找丙○○報復，與丙○○理
    論而持石頭打擊丙○○頭部，丙○○亦延續先前概括之普通傷害之犯意，與甲○○互毆，致甲○○受有面部、頸部、左耳擦傷、右手第五指指甲部脫落等傷害，
    （丙○○受有顱頂部裂傷長三公分之傷害，甲○○此部分犯行，已經原審法院判
    處罪刑確定），警方據報前去處理並扣得丙○○所有供犯傷害罪所用之彈弓一支
    、木質球棒一支。
二、案經戊○○、丁○○、乙○○、甲○○訴由屏東縣警察局潮州分局報請臺灣屏東
    地方法院檢察署檢察官偵查起訴。
    理  由
一、訊據上訴人即被告丙○○否認上開犯行，辯稱：我是因為投資的事要與告訴人理
    論，我只有拿彈弓打房門而已，並沒有打告訴人，是告訴人先打我，告訴人丁○○的傷是告訴人林清太所誤傷的，並不是我打的云云。
二、經查：
（一）被告丙○○於上開時地分別以彈弓、木質球棒毆打告訴人戊○○、丁○○、乙○○成傷並與甲○○互毆致其成傷之事實，業據告訴人戊○○、丁○○、乙○○、甲○○於警訊及偵查中指訴甚詳，而告訴人戊○○受有右下腹部瘀血一×
      一公分之傷害，致傷原因為「鈍器」所造成，有協和診所驗傷診斷書一紙在卷
      可證，此與告訴人戊○○所指訴被告丙○○以彈弓彈射其腹部之情節相符合，
      應堪採信；被告辯以用彈弓打門而已，並沒有打告訴人林春梅云云，為避重就
      輕之詞。再者，告訴人丁○○受有頭部外傷併腦挫傷及硬腦膜下出血等傷害，
      亦有協和診所驗傷診斷書一紙附卷可憑，其傷勢相當嚴重，且該木質球棒亦斷
      裂成二截，足見當時用力非輕，自係故意揮打所致。另觀之告訴人乙○○傷勢
      ，除左眉裂傷外，均為手腳各處之擦傷，此亦有協和診所驗傷診斷書一紙附卷
      可憑，顯見告訴人乙○○於偵查中指稱：丙○○拿球棒出來，我要搶球棒被擦
      傷等情，並非子虛，被告所辯丁○○係遭乙○○誤傷云云，顯非可信。被告係
      有備而前往告訴人住處，引發本件傷害，所辯係告訴人先打我，告訴人丁○○
      的傷是告訴人林清太所誤傷的，並不是我打的云云，無非飾卸之詞，自無足取
      。被告要求傳訊證人陳瀅中，旨在查證「九十年二月十九日四時二十分許，在
      屏東縣潮州鎮○○里○○路三六號，戊○○、丁○○、乙○○圍毆丙○○，此
      乃丙○○於凌晨赴告訴人住處尋釁，自然招惹告訴人之反擊」等情，惟此部分
      ，僅能為被告有無遭他人傷害之證明，不能執為被告免責之依據。況該證人經
      本院多次傳喚無著，被告已表示捨棄傳訊，且本院已得心證，爰不再予傳訊。
（二）有關九十年二月十九日八時許，甲○○到屏東縣潮州鎮○○路六六三之二即丙○○家尋釁部分，證人郭月鳳即告訴人甲○○之女友於偵查中證稱：甲○○去
      找丙○○理論，丙○○就毆打甲○○，是丙○○先毆打甲○○，雙方才發生拉
      扯等語（見偵查卷第二十七頁反面）。證人廖玉琴即被告丙○○配偶，證稱「
      屏東縣潮州鎮○○路六六三之二，就是我及被告的家，也是我們開設汽車修理
      廠的地方；九十年二月十九日八時許，我看到我先生丙○○騎機車回來，甲○○就打我先生丙○○的頭，我先生丙○○沒有打甲○○。」；另證人潘瑞雄證
      稱「因為我的車給丙○○修理，我七點多要去取車，丙○○不在家，後來他騎
      機車回來，我看見在場的被告甲○○手拿石頭打他的頭部，丙○○被打之後就
      去店裡；甲○○還在那裡，我就躲在一旁。」各等語。惟證人旨在證明所見所
      聞之積極事實，廖玉琴則證述其所未見之消極事項，乃其未見其夫反擊丙○○
      之情事，潘瑞雄則因見其爭端而另躲一旁，自屬未見其互毆之情狀，所證均不
      得執為有利於被告丙○○之認定。九十年二月十九日八時許，在屏東縣潮州鎮
      ○○路六六三之二即丙○○家，甲○○與被告間之糾紛，既肇因於丙○○先前
      於凌晨到告訴人住處尋釁，因而至被告住處報復，被告豈有任人攻擊而不還手
      之理，其既出手反擊，致二人均受傷，詳如事實欄所示，二人顯有互毆，否則
      不可能二人均受傷，甲○○傷害丙○○部分，甲○○所涉刑責，已經原審判決
      確定（未上訴），被告舉廖玉琴及潘瑞雄證明甲○○之加害，自不能因此脫免
      被告本身之刑責。是被告丙○○有前開傷害甲○○之犯行，應可認定。
三、核被告丙○○基於普通傷害之犯意，傷害人之行體，係犯刑法第二百七十七條第
    一項之普通傷害罪。被告丙○○同時同地以一行為傷害告訴人丁○○、乙○○二
    人，應依想像競合犯之例，從一重處斷，其先後三次犯行（先傷害戊○○，繼傷
    害戊○○之翁丁○○及夫乙○○，再傷害丁○○之子甲○○），時間緊接，手法
    相同，觸犯犯罪構成要件相同之罪名，顯係基於概括犯意，應依連續犯之規定以
    一罪論，並依法加重其刑。
四、原審依刑法（贅引第二十八條）第五十六條、第二百七十七條第一項、第五十五
    條、第四十一條第一項前段、第三十八條第一項第二款，罰金罰鍰提高標準條例
    第一條前段、第二條規定，並審酌被告素行、犯罪動機、手段、連續傷害告訴人
    一家人及被害人所受之傷勢，被告犯後態度等一切情狀，量處有期徒刑六月，並
    依法諭知如易科罰金以三百元折算一日之折算標準。並敘明被告丙○○所持用以
    傷害之彈弓為其所有，業據其供明在卷，被告丙○○雖否認木質球棒一支為其所
    有，然該球棒為被告丙○○所有等情已據告訴人丁○○、乙○○及戊○○指述明
    確，自屬被告丙○○所有無疑，均依刑法第三十八條第一項第二款宣告沒收。經
    核原判決認事用法尚無不合，量刑亦稱妥適。被告上訴意旨否認犯罪，空言指摘
    原判決不當，檢察官循告訴人之請求上訴意旨，以被告使用彈弓及球棒毆打告訴
    人，手段殘忍，如不幸中要害，可能造成失明或死亡，原審量處有期徒刑六月，
    難收赫阻之效，均無可取，本件上訴為無理由，應予駁回。
五、另被告甲○○部分，已經原審判決確定，不另論列，附此明。
據上論斷，應依刑事訴訟法第三百六十八條，判決如主文。
本案經檢察官董明正到庭執行職務。
中    華    民    國        九十一      年      二      月     二十     日
                              臺灣高等法院高雄分院刑事第四庭
                                  審判長法官  蕭權閔
                                        法官  陳吉雄
                                        法官  陳啟造
右正本證明與原本無異。
不得上訴。
                                      書記官  白蘭
中    華    民    國        九十一      年      二      月    二十五    日
本件論罪科刑法條：
刑法第二百七十七條第一項
傷害人之身體或健康者，處三年以下有期徒刑、拘役或一千元以下罰金。
                                                                      Ｈ
